【裁判字號】    92,建,34
【裁判日期】    921119
【裁判案由】    給付工程款
【裁判全文】
臺灣臺北地方法院民事判決                            九十二年度建字第三四號
    原      告  喬輝企業股份有限公司
    法定代理人  乙○○
    被      告  瑩寶科技股份有限公司
    法定代理人  甲○○
    訴訟代理人  林沛璇  律師
                詹順貴  律師
右當事人間請求給付承攬報酬事件，本院於中華民國九十二年十一月五日言詞辯論終
結，判決如下：
    主  文
原告之訴及假執行之聲請均駁回。
訴訟費用由原告負擔。
    事  實
一原告方面：
  (一)聲明：
    1.被告應給付原告新臺幣（下同）三百萬五千元，及自民國九十二年六月十日起
      至清償日止，按週年利率百分之五計算之利息。
    2.前項請求，請准提供擔保而為假執行。
  (二)陳述：
    1.被告於民國八十八年五月十四日，就其承包訊碟科技股份有限公司坐落台北縣
      中和市○○街三十六號旁第二期廠房無塵室空調工程，與原告簽訂合作協議書
      。嗣因工程範圍頗大，雙方合意更改為承攬關係，由被告將該部分工程轉包予
      原告。約定報酬總額為五千萬元，其中百分之二十為訂金、百分之七十為工程
      款、百分之十為驗收款，每月以六十天期票計價一次。因被告方面為謀開立發
      票方便，遂由兩造在形式上分別與被告之關係企業京陽科技股份有限公司（下
      稱京陽公司）簽訂工程合約書，假托京陽公司向被告承包系爭工作、再由原告
      向其轉包之外觀，但兩造間仍於同年十一月二十六日，就該工程訂有專案工程
      議價單為憑，載明兩造各為施工廠商及業主。以上締約情形，有被告公司締約
      時之負責人唐濟群、協理張民貴可資傳訊。上述工作，已於八十九年二月三日
      完成驗收，被告除已支付部分報酬外，尚欠尾款三百萬五千元。
    2.本件工作雖於八十九年二月三日完成驗收，但依前述專案工程議價單所載付款
      方式（第四點第４項），雙方約定隔月計價並以六十天期票支付，是被告應於
      同年五月一日支付前述報酬尾款。被告於九十年五月二十二日，承諾於同年九
      月三十日給付，並以京陽公司名義簽發、面額三百萬五千元支票一紙交付原告
      ，經原告屆期提示，不獲支付。參照民法第三百二十條規定，因清償債務而對
      於債權人負擔新債務者，新債務不履行時，舊債務不消滅，則本件承攬報酬之
      請求權時效期間，應自九十年九月三十日始行起算。原告自九十二年二月十四
      日起，即以存證信函催請被告清償，並於九十二年五月二十七日提起本件訴訟
      ，依據上述說明，應認尚未罹於消滅時效。
  (三)證據：
    提出合作協議書、專案工程議價單、驗收證明單、催告信函、託收票據明細表各
    一件為證，並聲請訊問證人唐濟群、張民貴。
二被告方面：
  (一)聲明：
    1.如主文所示。
    2.如受不利之判決，請准提供擔保而免為假執行。
  (二)陳述：
    1.否認曾就系爭廠房無塵室空調工程與原告締結承攬關係。兩造原擬就系爭空調
      工程進行合作，八十八年五月十四日所簽訂之合作協議書，即係因此合作計劃
      所訂之預約，但嗣後經雙方同意，由被告將該工程發包予京陽公司，原告則另
      與京陽公司訂約轉包。京陽公司為支付系爭工作之承攬報酬，確亦曾經簽發面
      額三百萬五千元支票交付原告。京陽公司與被告為人格各自獨立之法人，被告
      並非本件承攬關係之主體，僅曾基於系爭工程之業主地位，與原告就金額部分
      進行確認，因而書立原告所提出之專案工程議價單，此觀之該議價單簽立日期
      為八十八年十一月二十日，事在兩造同年九月各與京陽公司訂約之後，自可明
      瞭。原告因京陽公司用以支付報酬之前述票據嗣經提示不獲支付，遽對原非義
      務人之被告訴請清償，應非適法。
    2.退步以言，縱認系爭工作確係原告直接向被告承攬，依據兩造所不爭執之事實
      ，系爭工作係於八十九年二月三日完成驗收，原告自當時起即可行使承攬報酬
      請求權，算至九十二年二月十四日致函被告請求給付之時，業已罹於民法第一
      百二十七條第一項第七款所定二年之消滅時效。原告所謂被告曾於九十年五月
      二十二日承諾支付系爭報酬云云，並不實在，其所收受面額三百萬五千元之支
      票，亦係京陽公司簽發交付，與被告無關，原告主張本件請求權消滅時效期間
      應自京陽公司所交付之票據九十年九月三十日退票後起算，實屬無據。
  (三)證據：
    提出支票及退票理由單各一件、工程合約書二件為證。
    理  由
一得心證之理由：
  (一)承攬人之報酬應於工作交付時給付之，無須交付者，應於工作完成時給付之，此
    項報酬之請求權，因二年不行使而消滅，各為民法第五百零五條第一項、第一百
    二十七條第一項第七款所明定。本件原告起訴請求被告給付承攬報酬三百萬五千
    元，依其所主張之事實，系爭無塵室空調工程係於八十九年二月三日完工驗收，
    是無論自該工程完工驗收之日起算，或如原告所稱依據專案工程議價單所載付款
    方式，於完工次月（八十九年三月）計價簽發六十天期票支付，算至原告於訴訟
    繫屬前之九十二年二月十四日向被告請求之日，顯然均已逾越前述二年之短期消
    滅時效。
  (二)原告雖另主張：被告於九十年五月二十二日，曾向原告承諾於同年九月三十日給
    付前述報酬，並交付同面額之期票作為清償方法。惟查：前開面額三百萬五千元
    支票之發票人為京陽公司，並非被告，原告主張被告因承諾給付系爭報酬而交付
    該支票，事為被告否認，原告亦未聲明具體之證據方法以實其說。而支票為無因
    證券，除別有證據外，僅憑票據簽發、授受或轉讓，尚不足以證明執票人所主張
    之原因事實（參照最高法院七十年度台上字第二五三三號、八十九年度台上字第
    一○八二號判決），是京陽公司雖曾簽發上述票據交付原告提示，由於京陽公司
    與被告在法律上之人格各自獨立，在原告未能證明京陽公司究竟本於何等內部原
    因而為被告支付系爭報酬之前，即不得憑此遽認被告確如原告所稱已於九十年五
    月二十二日承認本件債務，原告據以主張系爭報酬請求權時效期間應當延至前述
    支票退票時起算，自非可採。所請判命給付報酬，既經被告提出時效抗辯，不能
    准許，應併其假執行之聲請予以駁回。
  (三)本件承攬報酬之請求權既已罹於消滅時效，關於訴訟標的終局判斷之事證已臻明
    確，兩造關於系爭報酬請求權成立基礎（締約經過）所為其他爭執及舉證，縱予
    斟酌亦對前述判斷結果不生影響，無須一一論列，併予指明。
二結論：
  原告之訴為無理由，並依民事訴訟法第七十八條，判決如主文。
中      華      民      國    九十二    年     十一     月     十九     日
                              民事第四庭  法  官    林勤綱
右為正本係照原本作成
如對本判決上訴，須於判決送達後廿日內向本院提出上訴狀
中      華      民      國    九十二    年     十一     月     十九     日
                                          書記官    陳素卿


司法院資訊處製作；財團法人民間司法改革基金會備份。
